臺灣臺南地方法院民事裁定　　　　　　　　96年度抗字第36號
抗　告　人　乙○○
相　對　人　華南商業銀行股份有限公司
法定代理人　甲○○
上列當事人間請求拍賣抵押物事件，抗告人對於中華民國96年3
月21日本院96年度拍字250號裁定提起抗告，本院裁定如下：
    主  文
抗告駁回。
抗告程序費用新臺幣壹仟元由抗告人負擔。
    理  由
一、本件抗告意旨略以：抗告人願意清償借款新臺幣（下同）2,
    600萬元，但相對人亦須出具清償後塗銷抵押之承諾書，如
    此相對人可免經由冗長之拍賣程序即可獲得債權之確保，亦
    可免除訟累，消弭紛爭於無形，為此提起本件抗告，請求撤
    銷原裁定等語。
二、按扺押權人，於債權已屆清償期而未清償者，得聲請法院拍
    賣抵押物，就其賣得價金而受清償；民法第873條第1項定有
    定有明文。是抵押權人依此項規定聲請拍賣抵押物係屬非訟
    事件，法院所為准駁之裁定，無確定實體法上法律關係存否
    之性質，於債權及抵押權之存否無既判力，故袛須其抵押權
    已經依法登記，且債權已屆清償期而未受清償，法院即應為
    准許拍賣抵押物之裁定，至對於此項法律關係有爭執之人，
    為求保護其權利，不妨提起訴訟，以求解決，不得僅依抗告
    程序聲明其爭執，並據為廢棄拍賣抵押物裁定之理由（最高
    法院51年10月8日民刑庭總會決議(三)參照）。
三、本件相對人於原審主張：第三人即債務人陳世杰、王秀卿以
    其所有如附表所示之不動產，為向相對人借款之擔保，設定
    60,000,000元之本金最高限額抵押權，存續期間自民國93年
    8月5日起至133年8月5日止，債務清償期依照各個債務契約
    所定清償日期，經登記在案。嗣第三人陳世杰於95年8月31
    日偕同連帶保證人即第三人王秀卿向相對人借用26,000,000
    元，借款期限自95年8月31日起至115年8月31日止，前24個
    月按月付息，第25個月起按月平均攤還本息。如未按期攤還
    本息時，借款人即喪失期限之利益，應立即全部償還，逾期
    6個月以內者，按上開利率百分之10，超過6個月者，按上開
    利率百分之20加付違約金。詎第三人陳世杰自95年11月29日
    起即未繳納本息，尚欠本金共26,000,000元，依約定本件借
    款應視為全部到期。嗣第三人陳世杰、王秀卿於95年12月4
    日將不動產移轉登記予相對人乙○○、曾敏，為此聲請拍賣
    抵押物以資受償，並提出抵押權設定契約書影本、他項權利
    證明書影本、土地及建物登記謄本各1件、授信動撥申請書
    兼借款憑證影本為證。依相對人提出之上開證據為形式上之
    審查，相對人主張系爭抵押權已依法登記，且債權已屆清償
    期而未受清償乙情，足堪認定，是以原審據此准許相對人拍
    賣抵押物之聲請，即無不合。抗告人雖以前揭情詞提起抗告
    ，然並未提出任何證據以實其說，況其所稱縱係屬實，揆諸
    前揭最高法院判例意旨，應由抗告人另行提起訴訟，或與相
    對人協商債務清償方式，以資解決，尚非本件非訟程序所得
    審究。從而，抗告人提起本件抗告，請求廢棄原裁定，即無
    理由，應予駁回。
四、末按「非訟事件程序費用，除法律另有規定外，由聲請人負
    擔」、「前項費用之負擔有相對人者，準用民事訴訟法有關
    訴訟費用之規定」、「依法應由關係人負擔費用者，法院裁
    定命關係人負擔時，應一併確定其數額」非訟事件法第21條
    第1項前段、第2項及第24條第1項分別定有明文。本件抗告
    業經駁回在案，依上開規定，本院應予確定非訟事件程序費
    用額。本件抗告人提起抗告，繳納抗告費1,000元，其應負
    擔之程序費用額即確定為1,000元。
五、結論：本件抗告為無理由，依非訟事件法第46條、第21條第
    1項前段、第2項、第24條第1項，民事訴訟法第495條之1第1
    項、第449條第1項、第78條，裁定如主文。
中　　華　　民　　國　　96　　年　　8 　　月　　31　　日
                  民事第一庭    審判長法　官　翁金緞
                                      法　官　陳淑卿
                                      法　官　黃瑪玲
以上正本係照原本作成
如不服本裁定，僅得於收受本裁定正本送達後10日內，以適用法
規顯有錯誤為理由，向本院提出再抗告狀，（須附繕本一份及繳
納再抗告裁判費新台幣1,000元），經本院許可後始可再抗告。
中　　華　　民　　國　　96　　年　　8 　　月　　31　　日
                                      書記官　陳著振
┌───────────────────────────────────────────┐
│附表：                                                                96年度抗字第36號│
├──┬─────────────────────┬─┬──────┬─────────┤
│　  │　　　　土　　　地        坐       落     │地│  面　積　　│　　　　　　　　　│
│編號├───┬────┬────┬───────┤　├──────┤　權　利　範　圍　│
│    │縣　市│鄉鎮市區○ 　段　 │　地　　　　號│目│　平方公尺　│ 　　　　　　　　 │
├──┼───┼────┼────┼───────┼─┼──────┼─────────┤
│001 │臺南縣│永康市  ○○○段  │      967     │建│  1027.26   │        全部      │
├──┴───┴────┴────┴───────┴─┴──────┴─────────┤
│       備考： 抗告人和第三人曾敏所有權應有部分各2分之1                                │
└───────────────────────────────────────────┘
┌───────────────────────────────────┐
│附表（建物）︰　　　　　　　　　　　　　　         　 96年度抗字第36號│
├──┬─┬──────┬────┬────┬─────────┬───┤
│    │　│　　　　　　│　　　　│建築式樣│　建　物　面　積　│　　　│
│    │建│　　　　　　│　　　　│　　　　├─┬─┬─┬─┬─┤權　利│
│    │　│　　　　　　│　　　　│主要建築│一│二│夾│合│面│　　　│
│編號│　│　建物門牌　│基地坐落│　　　　│　│　│　│　│積│　　　│
│    │　│　　　　　　│　　　　│材 料 及│　│　│　│　│　│　　　│
│    │號│　　　　　　│　　　　│　　　　│　│　│　│　│單│範　圍│
│　  │　│　　　　　　│　　　　│房屋層數│層│層│層│計│位│　　　│
├──┼─┼──────┼────┼────┼─┼─┼─┼─┼─┼───┤
│001 │47│臺南縣永康市│臺南縣永│2層樓房 │21│21│23│45│平│全部  │
│    │0 │尚頂里中華路│康市頂中│鋼骨造  │4.│4.│.2│1.│方│      │
│    │  │912巷107號  │段967地 │        │13│13│3 │49│公│      │
│    │  │            │號      │        │  │  │  │  │尺│      │
├──┴─┴──────┴────┴────┴─┴─┴─┴─┴─┴───┤
│        備考：抗告人和第三人曾敏所有權應有部分各2分之1                │
└───────────────────────────────────┘
